最高法院刑事判決　　　　　　九十四年度台上字第七○九六號
　　上　訴　人　乙○○
　　　　　　　　　　　　樓
　　選任辯護人　林玉芬律師
　　上　訴　人　甲○○
　　選任辯護人　郭芳宜律師
　　上　訴　人　丙○○
　　　　　　　　　　　　巷23.
　　選任辯護人　林樹根律師
　　　　　　　　邱麗妃律師
　　　　　　　　莊雯琇律師
上列上訴人等因違反毒品危害防制條例案件，不服台灣高等法院
高雄分院中華民國九十二年四月二十二日第二審判決（九十二年
度上訴字第一四三號，起訴案號：台灣高雄地方法院檢察署九十
一年度偵字第一三○二一號），提起上訴，本院判決如下：
    主  文
上訴駁回。
    理  由
按刑事訴訟法第三百七十七條規定，上訴於第三審法院，非以判
決違背法令為理由，不得為之。是提起第三審上訴，應以原判決
違背法令為理由，係屬法定要件。如果上訴理由狀並未依據卷內
訴訟資料，具體指摘原判決不適用何種法則或如何適用不當，或
所指摘原判決違法情事，顯與法律規定得為第三審上訴理由之違
法情形，不相適合時，均應認其上訴為違背法律上之程式，予以
駁回。本件上訴人乙○○上訴意旨略稱：(一)、丙○○在第一審證
述其將手提袋交給乙○○時，乙○○好像有點錯愕，問說是什麼
東西？可見乙○○完全不知悉綽號「扁頭」之男子及丙○○分別
帶上甲○○車內之物品為毒品，乙○○就本件毒品自無從與甲○
○、丙○○有何犯意聯絡或行為分擔。甲○○在第一審亦稱乙○
○當時僅向「扁頭」購買五顆ＫＥＴＡＭＩＮＥ（下稱Ｋ─他命
）俾南下高雄遊玩自行食用，查獲之警察林仁傑在第一審及原審
僅證述線報稱係綽號「土豆」（即甲○○）從台北攜毒品到高雄
販賣等語，可見該線報並未言及乙○○涉案。惟原審就上開有利
乙○○之證據均不予採納，亦未說明其理由，顯有判決不載理由
或所載理由矛盾之違法。(二)、原審認扣案Ｋ─他命為警查獲時，
係置於甲○○之車內，正等待交與綽號「捲仔」之男子，則該Ｋ
─他命縱由上訴人等擬交付「捲仔」，亦僅屬持有或轉讓第三級
毒品，原審逕認乙○○有販賣上開毒品犯行，顯違反經驗法則，
有判決不適用法則或適用不當之違法。又原判決認「捲仔」推由
甲○○大量購買Ｋ─他命一千九百十九顆，而推測應非供自己施
用，係供營利販賣之用，並無任何具體證據，顯有不依憑證據認
定犯罪事實及證據上理由矛盾之違法。(三)、本件檢察官係起訴上
訴人等販賣第二級毒品ＭＤＭＡ，則其起訴效力所及之事項，自
僅以上訴人等涉嫌販賣第二級毒品為限，不及於上訴人等是否販
賣第三級毒品Ｋ─他命部分，原審就已受請求之事項未予判決，
並逕就未受請求之部分予以判決，顯屬違法云云。上訴人甲○○
上訴意旨略稱：(一)、原判決事實認定乙○○、甲○○向「扁頭」
購買Ｋ─他命，理由中則謂乙○○在警詢中供稱打電話給「扁頭
」訂購二千顆快樂丸，Ｋ─他命俗稱搖頭丸，ＭＤＭＡ俗稱快樂
丸，二者毒品種類不同，處罰亦異，原判決就買入Ｋ─他命之事
實援用販入快樂丸之供述作為認定之理由，不但事實與理由相互
矛盾，亦有理由與理由矛盾之違法。又原判決認定乙○○、甲○
○與「捲仔」共同意圖販賣Ｋ─他命營利而為販入，並由「扁頭
」派遣丙○○南下收取二千顆Ｋ─他命之價金，則每顆新台幣（
下同）一百五十元之販入價格即顯非乙○○、甲○○所能決定，
乙○○上開所稱以每顆一百五十元代價訂購二千顆快樂丸，究竟
有無取得「捲仔」之同意？未見原判決敘明理由；且事實欄記載
「扁頭」將裝約一千顆Ｋ─他命之餅干盒交予乙○○、甲○○，
然理由中則謂乙○○在偵查中供稱毒品是「扁頭」交給他，他再
交給甲○○，均顯有事實與理由不相適合之違法。(二)、依乙○○
、林佳在警詢之陳述，及警員林仁傑在第一審之證述，足證警方
查獲之前，上訴人等已辦理退房手續，準備返回台北，原判決認
乙○○、甲○○攜帶購得之毒品正等待交與「捲仔」，丙○○亦
正等待收款時為警查獲，與卷證資料不符。甲○○自始供稱是幫
「捲仔」買入毒品，而上訴人等到高雄市後，聯絡不到「捲仔」
，反由「捲仔」之友人出面虛以應付，甚至將部分毒品等置於上
訴人等住宿房間之櫃檯上，益見本件係「捲仔」精心設計。林仁
傑拒絕以甲○○供出「捲仔」行動電話之號碼誘使「捲仔」出面
，不追根究底，益證其所謂線索就是「捲仔」提供，則「捲仔」
自始不具販入之意，僅為協助警方辦案而詭稱買入，利用不知其
內在意思之上訴人等作為買入之表面工具，原判決認甲○○、乙
○○與「捲仔」為共同正犯，即有違誤。(三)、原判決認甲○○所
駕駛之小客車上存放之Ｋ─他命買主為「捲仔」，賣主「扁頭」
要丙○○隨同南下高雄收款，依經驗法則而言，賣主既派丙○○
隨同在車，並負責對買主收款，在未收到價款前，仍未成交，故
本件Ｋ─他命仍屬賣方所有，甲○○始終未付Ｋ─他命分文款項
，當然未取得扣案Ｋ─他命之所有權，即非已販入，況在高雄未
聯絡上「捲仔」，賣主尚未收到款項，買主顯未販入本件毒品，
是否已著手販入行為，尚屬可議，更遑論販賣既遂，原判決以共
同販賣第三級毒品既遂論處甲○○罪刑，顯有適用法則不當之違
誤。且「扁頭」及丙○○先後送交甲○○之Ｋ─他命，甲○○因
非買主，既未查對是否「捲仔」要買之ＭＤＭＡ，亦未清點其數
量或一手交錢一手交貨，足見甲○○確非買主，與「捲仔」即無
販賣毒品之犯意聯絡及行為分擔，而甲○○欲購二百五十顆供自
用之ＭＤＭＡ，係「捲仔」表示合買才能以較便宜之每顆一百五
十元價格購得，兩人合買之情形並未向「扁頭」表示，甲○○如
受讓該二百五十顆亦只能將款項交給「捲仔」，而不能交與「扁
頭」，原判決竟謂甲○○迄未將款交給「扁頭」，而認甲○○該
部分辯解無足採納，其採證顯違經驗法則。(四)、販賣ＭＤＭＡ與
販賣Ｋ─他命二者罪名不同，構成要件亦有差異，顯無事實同一
之可言。本件起訴書係認上訴人等共同涉犯販賣第二級毒品ＭＤ
ＭＡ，並無一語涉及販賣第三級毒品Ｋ─他命，原審逕行變更檢
察官對上訴人等販賣第二級毒品之起訴法條，論處上訴人等販賣
第三級毒品罪刑，有判決不適用法則之違法。又警方接受線報查
獲本件，參酌上訴人等南下高雄找不到「捲仔」，可見「捲仔」
根本不具買入二千顆毒品之真意，僅是製造警方緝毒績效；由林
仁傑所證甲○○在警詢提到之二支行動電話是易付卡，顯見警方
已調過通聯紀錄，警方是接獲線報查獲本件，應有電話通聯紀錄
，如線報之通聯即為甲○○提供二支電話號碼中之一門號，即可
證明該提供線報之人為「捲仔」，乃原審對此有利證據未予採納
，又未說明其理由，顯有判決理由不備之違法。上訴人等係經由
「捲仔」之「大哥」周承勳安排住入汽車旅館，甲○○在第一審
曾具狀聲請調查上開事項，第一審雖傳訊林仁傑，但未訊問是否
認識周承勳及提供相關線報文件，原判決亦有調查未盡之違法云
云。上訴人丙○○上訴意旨略稱：(一)、「扁頭」委託丙○○轉交
給乙○○之東西，係放在手提紙袋內，並以白色棉紙包裹，從外
觀上實無法知悉該包東西為毒品，「扁頭」並未告知丙○○上開
手提袋內裝有一千顆Ｋ─他命，丙○○在警詢中僅承認上開物品
係由其交付乙○○，尚難以此遽認「扁頭」有告知丙○○該手提
袋內所裝之物為Ｋ─他命，況丙○○在警詢中已明確表示僅是單
純與乙○○等一同南下高雄遊玩，而非代「扁頭」南下負責收取
買賣價金，原判決竟以該警詢筆錄作為認定丙○○共同販賣Ｋ─
他命之判斷依據，顯有所載理由矛盾之違法。(二)、乙○○、甲○
○雖於警詢及偵查中均供稱丙○○南下係為了處理買賣毒品事宜
及負責收錢，惟乙○○稱丙○○應該知道「扁頭」委託轉交之東
西為搖頭丸，甲○○卻表示不曉得丙○○是否知悉；乙○○稱在
車上未與丙○○談及收錢之事，甲○○表示乙○○有問丙○○收
錢之事，乙○○與甲○○所為不利於丙○○之供述相互矛盾，顯
見乙○○、甲○○所稱丙○○南下係負責收錢，並非事實。甲○
○於第一審時改稱丙○○應該知道「扁頭」所交付者為搖頭丸，
及在車上其有向丙○○詢問有關收錢之事云云，前後供述不一，
顯係因丙○○已獲交保，而其仍在羈押中，心生不滿，且其與乙
○○有可能為脫免自己之罪責，才故為不利丙○○之陳述，原判
決竟採乙○○、甲○○有瑕疵之供述，據為不利丙○○之認定，
顯有判決不適用法則之違法。(三)、「扁頭」所交付之兩包毒品，
係由甲○○分二次藏放，丙○○上車時，「扁頭」先前上車時所
放置之餅干盒已由甲○○藏放在後座椅背而不在後座椅上，倘「
扁頭」有交代丙○○南下負責販賣毒品予「捲仔」之事，亦應會
告知其已先放一餅干盒在車上，而丙○○上車時未看到餅干盒，
亦應會問及，何以丙○○上車時僅是將「扁頭」所交付之手提袋
轉交乙○○，而未詢問該餅干之事？甲○○稱其將「捲仔」之聯
絡電話告訴「扁頭」，由「扁頭」與「捲仔」自行聯絡買賣事宜
，倘「扁頭」有交代丙○○南下處理販賣毒品之事，「扁頭」亦
應會將「捲仔」之聯絡電話告知丙○○，並由丙○○直接聯絡「
捲仔」，為何在高雄始終均由甲○○聯絡？甲○○、乙○○均稱
係向「扁頭」購買搖頭丸ＭＤＭＡ，而「扁頭」所交付者卻為Ｋ
─他命，而非ＭＤＭＡ，此應屬買賣詐欺，倘「扁頭」確有告知
丙○○所轉交為Ｋ─他命，則丙○○為避免因買方識破遭受不測
，應會斷然拒絕，益證「扁頭」並未告知所轉交為Ｋ─他命，丙
○○南下高雄僅單純遊玩。原審對上開有利丙○○之事證，未予
審酌，復未說明不予採納之理，由有判決不備理由之違法。(四)、
販賣ＭＤＭＡ與販賣Ｋ─他命，兩者罪名不同，雖扣案之一千九
百十九顆毒品經檢驗為第三級毒品Ｋ─他命，然乙○○及甲○○
始終表示欲向「扁頭」購買之毒品為搖頭丸，丙○○代「扁頭」
交付予乙○○者，既為Ｋ─他命而非搖頭丸，則其轉交之行為應
非屬販賣第二級毒品搖頭丸罪之構成要件行為，亦無代為收受價
金之行為，應不購成共同販賣第二級毒品罪。丙○○實際代為轉
交者固為第三級毒品Ｋ─他命，惟其與「扁頭」並無販賣Ｋ─他
命之犯意聯絡，亦即無販賣Ｋ─他命之意圖，應認僅成立單純持
有，而毒品危害防制條例對於單純持有第三級毒品，並未加以處
罰，詎原審僅因所查扣之毒品經檢驗結果為Ｋ─他命，即認丙○
○應成立共同販賣第三級毒品罪，顯有判決適用法則不當之違法
云云。
惟查：原判決綜核乙○○、甲○○於警詢及偵查中供承甲○○確
經由乙○○之聯絡，向「扁頭」表示欲購買二千顆Ｋ─他命，「
扁頭」即於約定時地先將約一千顆Ｋ─他命交予甲○○，嗣隔半
小時後，「扁頭」再囑丙○○攜另約一千顆之Ｋ─他命前往交貨
，並要丙○○隨同甲○○等人南下高雄收款，及甲○○在原審供
稱當初「扁頭」叫丙○○南下高雄收錢等語；暨證人林仁傑在第
一審及原審之證詞，扣案之Ｋ─他命二十包共計一千九百十九顆
，卷附高雄醫學大學附設中和紀念醫院第0000000號檢驗
報告單及查獲所攝照片十二張等證據，並參酌全案其餘卷證資料
，本於事實審法院職權之推理作用，認定乙○○、甲○○與「捲
仔」，及丙○○與「扁頭」，分別有共同販賣第三級毒品Ｋ─他
命之犯行，已詳細說明其理由。對於乙○○辯稱：伊自己要買五
顆Ｋ─他命，才打電話給「扁頭」，因甲○○之朋友託他買Ｋ─
他命，所以甲○○將電話接過去聽云云；甲○○辯稱：Ｋ─他命
是高雄「捲仔」的朋友要買的，伊將「扁頭」之電話給該高雄之
朋友，由該朋友自己與「扁頭」聯絡，伊僅是到高雄玩而已，並
未販賣Ｋ─他命云云；丙○○辯稱：「扁頭」叫伊將袋子交給乙
○○、甲○○，袋子由甲○○收起來，伊不知裏面裝何物，當時
是隨乙○○、甲○○到高雄玩，並非去收取販賣該批毒品之款項
云云，如何之不足採信，亦已詳加說明及指駁。其採證認事，從
形式上觀察，並無違背法令之情形。上訴意旨對原審之論斷，究
有何違背經驗法則或論理法則等違法情形，亦未依據卷內資料為
具體之指摘。且查：(一)、有罪科刑或免刑之判決，法院得就起訴
之犯罪事實，變更檢察官所引應適用之法條，為刑事訴訟法第三
百條所明定；此所謂得就起訴之犯罪事實，變更檢察官所引應適
用之法條，係指法院於不妨害事實同一之範圍內，即得自由認定
事實適用法律而言，倘法院所認定之事實，與起訴之基本社會事
實相同，即有其適用。本件檢察官就起訴之犯罪事實所引應適用
之法條雖為毒品危害防制條例第四條第二項販賣第二級毒品罪，
惟其起訴之犯罪事實係認甲○○、乙○○共同向「扁頭」以每顆
一百五十元販入二千顆毒品，而於九十一年六月二十二日二十二
時及同日二十二時三十分在台北縣中和市○○路東帝士大樓前，
分別由「扁頭」交付約一千顆及「扁頭」囑由丙○○交付約一千
顆（二次共計一千九百十九顆）之粉紅色錠劑等情，雖起訴書就
上開買賣標的物記載為第二級毒品ＭＤＭＡ，惟經第一審送請檢
驗後，既認係屬第三級毒品Ｋ─他命，因上開扣案之一千九百十
九顆粉紅色錠劑本即為上訴人等於前揭時地進行毒品交易之特定
買賣標的物，渠等販賣本件毒品之基本犯罪事實自屬相同，原審
認定上訴人等係販賣Ｋ─他命又未軼出前開起訴之犯罪事實範圍
，自得變更起訴法條而逕行論以毒品危害防制條例第四條第三項
之罪刑，要無判決不適用法則之違法。(二)、刑事法上之販賣行為
，祇須以營利為目的，將標的物販入或賣出，有一於此，其犯罪
行為即為完成。而所謂賣出，自應以標的物已否交付為斷，茍標
的物已經交付，縱令買賣價金尚未給付，仍應論以販賣既遂罪。
「扁頭」及丙○○於上開時地既已分別將各約一千顆Ｋ─他命交
付甲○○、乙○○共同收受，而移置於甲○○等實力管領下之狀
態，即令甲○○等尚未給付買賣價金，上訴人等販賣Ｋ─他命之
行為自均已完成，原判決認甲○○、乙○○係共同販賣第三級毒
品既遂，自無適用法則不當之可言。(三)、原判決已說明其就案內
所有證據，本於調查所得心證，分別定其取捨，而憑以認定乙○
○、甲○○在警詢中就販入之毒品，無論係稱快樂丸或搖頭丸，
均指本件扣案之Ｋ─他命而言，及乙○○、甲○○分別在警詢、
檢察官偵查與原審供稱渠等向「扁頭」洽購二千顆Ｋ─他命，由
「扁頭」先交付約一千顆後，再囑丙○○另送交其餘約一千顆Ｋ
─他命並著由丙○○隨同渠等南下高雄收取價款等情為可採信，
暨「捲仔」推由乙○○、甲○○大量購買Ｋ─他命，係供營利販
賣之用，且與乙○○、甲○○為共同正犯等之依據及理由，此係
事實審法院採證認事之職權行使，難謂有違反證據法則、判決不
備理由，或應於審判期日調查之證據而未予調查之情形。(四)、證
據之取捨，為事實審法院之職權，原判決既認乙○○、甲○○前
揭供述為可採信，並據為認定丙○○係代「扁頭」交付Ｋ─他命
予乙○○、甲○○而與「扁頭」共同販賣Ｋ─他命之論證，當然
排除甲○○曾稱不曉得丙○○是否知悉手提袋內之物為Ｋ─他命
，及丙○○在第一審指稱其將手提袋交予乙○○時，乙○○似感
錯愕並詢問是什麼東西等之陳述，原審對此部分雖漏未說明其併
為不可採取之理由，因尚不足以動搖原判決認定犯罪事實之基礎
，於判決自不生影響，依刑事訴訟法第三百八十條規定，尚難據
為適法之第三審上訴理由。(五)、原審已依乙○○之聲請（見原審
卷第六二頁），向中華電信股份有限公司台灣南區電信分公司調
閱（○七）0000000號電話（即高雄市政府警察局刑事警
察大隊偵二隊五分隊公務電話）及向和信電訊股份有限公司調閱
0000000000號、向遠傳電信股份有限公司調閱000
0000000號行動電話（均為甲○○所稱「捲仔」使用之電
話）等之通聯紀錄（見原審卷第六五頁、第六七頁、第九五頁）
，據覆（○七）0000000號公務電話及00000000
00號行動電話部分，因均已逾保存期限而無法提供（見原審卷
第一二二頁、第一二四頁），而0000000000號行動電
話之通聯紀錄自九十一年六月二日起至同月二十三日止則均無與
（○七）0000000號公務電話通話之任何資料（見原審卷
第九七頁），顯見所謂本件係「捲仔」向林仁傑提供線報，乃警
方為求辦案績效而著由「捲仔」向甲○○佯稱要販賣Ｋ─他命之
創造犯意型之陷害教唆云云，僅屬上訴人片面主觀之說詞，殊非
得據為上訴第三審之適法理由。又綜觀原審全卷，並無上訴人等
主張周承勳與本件販賣Ｋ─他命有關，並請求調查任何證據及應
為如何調查之資料，竟於原審判決後，上訴於第三審之法律審時
，方指摘原審未傳喚周承勳予以調查為違背法令，即顯非依據卷
內資料而為指摘。其餘上訴意旨所執各詞，原判決或已在理由中
論斷綦詳，並無上訴意旨所指之違法情形；或係以自己主觀之說
詞，就原審採證認事之職權行使或與犯罪構成要件無涉之枝節漫
為單純之事實上爭辯，依首開說明，自難認係適法之第三審上訴
理由。其等之上訴違背法律上之程式，應予駁回。
據上論結，應依刑事訴訟法第三百九十五條前段，判決如主文。
中　　華　　民　　國　九十四　年　 十二 　月　 十五 　日
                      最高法院刑事第十一庭
                          審判長法官  謝　俊　雄
                                法官  陳　世　雄
                                法官  魏　新　和
                                法官  吳　信　銘
                                法官  徐　文　亮
      本件正本證明與原本無異
                                      書  記  官
中　　華　　民　　國　九十四　年　 十二 　月　二十一　日
                                                      Ｅ
